臺灣高等法院臺中分院民事裁定
110年度抗字第219號
抗  告  人  潘吉祥  
            林朝同  

相  對  人  莊啟新  
代  理  人  葉天昱律師
上列當事人間請求排除侵害事件，抗告人對於中華民國110年3月
25日臺灣苗栗地方法院110年度補字第288號所為裁定提起抗告，
本院裁定如下：
    主  文
抗告駁回。
抗告訴訟費用由抗告人負擔。
    理    由
一、抗告意旨略以：依臺灣苗栗地方法院（下稱苗栗地院）民國
    108年度苗簡字第529號請求確認通行權存在事件，抗告人應
    容忍相對人無償通行之苗栗縣○○鄉○○段0000地號土地（下稱
    抗告人土地），面積為1萬0715.58平方公尺，公告土地現值
    為新臺幣（下同）530元/平方公尺，合計為567萬9257元（5
    30元/平方公尺×1萬0715.58平方公尺＝567萬9257元，元以下
    4捨5入），此為抗告人土地所受損害，本件排除侵害訴訟事
    件之訴訟標的價額應為567萬9257元，原裁定核定訴訟標的
    價額為47萬0869元，顯有違誤，應予廢棄等語。
二、按核定訴訟標的之價額以起訴時之交易價額為準，無交易價
    額者以原告就訴訟標的所有之利益為準；因地役權涉訟，如
    係地役權人為原告，以需役地所增價額為準；如係供役地人
    為原告，以供役地所減價額為準，民事訴訟法第77條之1第2
    項、第77條之5分別定有明文。而鄰地通行權之行使，在土
    地所有人方面，為其所有權之擴張，在鄰地所有人方面，其
    所有權則因而受限制，參照同法第77條之5規定之法意，鄰
    地通行權訴訟標的之價額，如主張通行權之人為原告，應以
    其土地因通行鄰地所增價額為準；如否認通行權之人為原告
    ，則以其土地因被通行所減價額為準（最高法院104年度台
    抗字第528號裁定參照）；又以一訴主張數項標的者，其價
    額合併計算之。但所主張之數項標的互相競合或應為選擇者
    ，其訴訟標的價額，應依其中價額最高者定之，民事訴訟法
    第77條之2第1項亦定有明文。
三、經查，抗告人與相對人間請求排除侵害事件，相對人主張其
    所有苗栗縣○○鄉○○段0000地號（面積839.03平方公尺）、11
    39地號（面積3250.60平方公尺）土地（下稱相對人土地）
    ，對抗告人土地有通行權存在，其訴之聲明第1項係依民法
    第787條、第790條但書第1款規定，請求抗告人拆除如附圖
    編號甲部分（面積0.5平方公尺，以實測為準）、編號乙部
    分（面積0.5平方公尺，以實測為準）之地上障礙物（下稱
    系爭地上物）；訴之聲明第2項係依第767條規定，請求抗告
    人不得於附圖編號B1部分（面積135.57平方公尺）土地範圍
    內，設置任何地上障礙物，或為任何妨害相對人通行或開設
    道路之行為，其兩項聲明之利益，係均為排除系爭地上物及
    得以通行抗告人土地，經濟目的實屬同一，訴訟標的價額應
    以相對人土地因通行抗告人土地所增價額為準。經原審於11
    0年3月9日裁定命相對人查報相對人土地因通行抗告人土地
    所增價額為何？相對人以其土地110年1月公告現值為540元/
    平方公尺，如經由抗告人土地對外通行，應可增加土地價額
    約百分之20即47萬0869元（計算式：540元×4359.9平方公尺
    《應係4359.63平方公尺之誤》×20％＝47萬0869元，元以下4捨5
    入，以下同）。本院認為相對人土地係山坡地保育區之農牧
    用地，依區域計畫法施行細則第13條第1項第5款之規定，係
    供農牧生產及其設施使用，而現代化農牧生產技術，需仰賴
    農牧機具及車輛以提昇產能，其有無對外通行之道路，自攸
    關農牧產值進而影響土地交易價格，然影響農牧產值因素甚
    多，除天候、雨量、有無天然災害等不可抗力因素外，尚包
    括相對人土地本身之條件（如土壤條件、坡度、排水等）及
    人力、資金等成本之支出，非僅限於有無對外通路乙項，因
    此亦難絕對量化通行權對相對人土地所增價額，以相對人依
    其土地於110年1月的公告現值540元/平方公尺計算其土地之
    價額，進而主張因通行抗告人土地，應可增加土地價額約百
    分之20即47萬0869元，堪認已綜合考量相對人土地為山坡地
    保育區農牧用地之本質，及單純就通行抗告人土地對相對人
    土地的影響。佐以兩造之苗栗地院109年度簡上字第26號（
    原審案號：108年度苗簡字第529號）請求確認通行權存在事
    件，為本件請求之基礎事實，該事件係就同一通行區域請求
    確認有無通行權存在，其核定之訴訟標的價額為46萬2149元
    等情，業經本院調取上開卷宗核閱屬實，亦與上開金額相當
    。參以若依土地登記規則第49條第3項有關他項權利價值之
    計算方式，以相對人土地109年1月申報地價96元/平方公尺
    之百分之4為其1年之權利價值，再以7年權利價值計算之標
    準核算（最高法院100年度台抗字第960號裁定參照），其權
    利價值亦僅11萬7187元（計算式：96元/平方公尺×（839.03
    平方公尺＋3520.60平方公尺×4％×7＝11萬7187元），是相對人
    主張因通行抗告人土地可增加相對人土地之價額應屬可採，
    本件訴訟標的價額核定為47萬0869元。是原法院核定本件訴
    訟標的價額為47萬0869元，於法尚無違誤。抗告意旨認應以
    抗告人土地所減損之價額為本件訴訟標的價額，與上開說明
    不合，其以此指摘原裁定核定訴訟標的價額不當，聲明廢棄
    ，為無理由，應予駁回。
四、據上論結，本件抗告為無理由，爰裁定如主文。
中　　華　　民　　國　　110 　年　　6 　　月　　30　　日
        　　      民事第二庭  審判長法　官  楊國精
　　　　　　　　　　　　　　        法　官  陳正禧
　　　　　　　　　　　　　　　      法　官  陳得利       
正本係照原本作成。             
不得再抗告。
                                    書記官  王譽澄

中　　華　　民　　國　　110 　年　　7 　　月　　1 　　日